【裁判字號】    98,易,1205
【裁判日期】    990224
【裁判案由】    竊盜
【裁判全文】
臺灣桃園地方法院刑事判決              98年度易字第1205號
公  訴  人  臺灣桃園地方法院檢察署檢察官
被      告  戊○○
            丁○○
共      同
選任辯護人  鍾儀婷律師
上列被告等因竊盜案件，經檢察官提起公訴（98年度偵字第7054
號），本院判決如下：
    主  文
戊○○、丁○○均無罪。
    理  由
一、公訴意旨略以：被告戊○○、丁○○係母子關係，二人同住
    在桃園縣八德市○○街424 巷108 號住處。緣被告丁○○於
    民國96年8 月28日與明雲工程有限公司（下稱明雲公司）就
    上址建物新建工程簽訂承攬契約，雙方約定總工程款為新臺
    幣（下同）288 萬元。迨至97年5 月間之某日，明雲公司依
    其完工進度向被告戊○○、丁○○請領工程款時，竟遭被告
    戊○○、丁○○拒絕並終止承攬契約，明雲公司遂於同年5
    月20日起停工，被告戊○○、丁○○且於同年6 月2 日委託
    律師發函要求明雲公司取回其所有留置在上址工地現場之紅
    磚1,000 塊、歐羅莉亞牌二丁掛磚46箱、沙1 米半、小石1
    米、手推車3 臺等施工物料及機具，惟因明雲公司認與被告
    戊○○、丁○○間尚有工程糾紛而不願到場領回。詎被告戊○○、丁○○明知上開二丁掛磚仍屬明雲公司所有，渠等復
    已通知明雲公司應儘速取回，猶共同基於為自己不法所有意
    圖之犯意聯絡，竊取明雲公司所有前揭二丁掛磚共計2,734
    片，再委由不知情之後續工程承包商甲○○將該等二丁掛磚
    施作鋪設於上址住處圍牆得逞，嗣於明雲公司負責人乙○○
    於同年7 月1 日返回上址工地察看，始獲悉上情，因認被告
    戊○○、丁○○共同涉犯刑法第320 條第1 項之竊盜罪嫌云
    云。
二、按犯罪事實應依證據認定之，無證據不得認定犯罪事實；不
    能證明被告犯罪者，應諭知無罪之判決，刑事訴訟法第154
    條第2 項、第301 條第1 項分別定有明文。又認定犯罪事實
    所憑之證據，雖不以直接證據為限，間接證據亦包括在內，
    然而無論直接證據或間接證據，其為訴訟上之證明，須於通
    常一般之人均不致有所懷疑，而得確信其為真實之程度者，
    始得據為有罪之認定，倘其證明尚未達到此一程度，而有合
    理之懷疑存在，無從使事實審法院得有罪之確信時，即應由
    法院為諭知被告無罪之判決，最高法院76年臺上字第4986號
    判例可資參照。
三、檢察官起訴被告戊○○、丁○○共同涉犯前揭罪嫌，無非係
    以被告戊○○、丁○○之供述，告訴人法定代理人乙○○之
    指訴，證人即載運被告二人訂購二丁掛磚之司機蔡林博，以
    及承作本件後續工程之甲○○於偵查中之證述，認被告戊○○、丁○○明知擺放在施工現場之二丁掛磚係歸明雲公司所
    有，卻未經明雲公司同意，竊取該處之二丁掛磚共計2,734
    片使用，並有工程承攬合約書、捷泰法律事務所97年6 月2
    日96年度捷字第69、73號函、臺灣省土木技師工會會勘紀錄
    及鑑定報告書等可為佐證，為其論據。
四、訊據被告戊○○、丁○○二人均堅詞否認有何竊盜犯行。被
    告戊○○辯稱：97年6 月下旬間之某日，伊所委請前來施作
    後續工程之甲○○固曾向伊建議為避免外牆磁磚出現色差，
    可先使用明雲公司留在現場之二丁掛磚，然伊慮及雙方已有
    訟爭表示拒絕，詎甲○○又向其配偶丙○○提議使用，並表
    示事後可再將前已訂購之同種類二丁掛磚返還對方，丙○○
    遂同意甲○○使用明雲公司所有之二丁掛磚，然伊對此事既
    不知情，亦未有參與等語。被告丁○○則辯稱：伊自92年9
    月1 日起即在友達光電股份有限公司擔任工程師，未與父母
    同居，本案工程實際上均係由被告戊○○夫妻負責，包含簽
    約、接洽、交付工程款等事項，被告丁○○既不知情亦未參
    與，本案實係證人甲○○誤認丙○○即為被告丁○○所致等
    語。
五、經查：
(一)、坐落於桃園縣八德市○○段第770 、771 地號土地（下稱系
    爭土地）為被告戊○○、丁○○所共有，其上同段第1924建
    號之建物即門牌號碼為桃園縣八德市○○街424 巷108 號（
    下稱系爭建物）則登記歸屬被告丁○○單獨所有，而明雲公
    司嗣並於96年8 月28日承攬被告丁○○就系爭建物之新建及
    增建住宅泥作工程等情，有土地及建物所有權狀、新建工程
    合約編號000000-0、000000-0工程合約書2 份在卷可稽，是
    此部分之事實，即堪認定。
(二)、其次，系爭建物於明雲公司承攬施作上開工程期間，因被告
    戊○○與明雲公司負責人乙○○就建物工程有關工期及報酬
    之計算、施工品質之要求等事項發生糾紛，乙○○與被告戊○○遂於97年5 月29日上午10時30分許前往桃園縣縣府路33
    2 之6 號7 樓G 室之捷泰法律事務所內協調，然因雙方始終
    堅持不下，無法達成共識，其後乙○○再於同年5 月30日下
    午2 時前往系爭建物拍攝相關施工照片存證；迨至97年6 月
    2 日，被告戊○○、丁○○並以律師函終止與明雲公司間之
    承攬工程合約，要求明雲公司取回留置於該處包含紅磚1100
    個、歐羅莉亞掛磚46箱、沙1 米半、小石1 米、手推車3 台
    等物品，惟遭明雲公司以尚積欠工程款項為由，回函拒絕領
    回上述施工物料等情，亦有明雲工程有限公司97年5 月22日
    明工97年第052201函、97年5 月29日明工97年第052202號、
    97 年6月3 日明工97年第052203號、明工97年第052204號、
    捷泰法律事務所96年6 月2 日96年捷字第69、73號函、李克
    欣律師事務所97年6 月18日97年律字第06181 號函等在卷可
    稽（見他字卷第12至22頁），且經本院依職權調取本院民事
    庭97年度訴字第1148號給付工程款等案卷核閱無誤。是此部
    事實，併堪認定。
(三)、再者，本件系爭建物之承攬工程終止後，明雲公司所有放置
    於施工現場之二丁掛磚，其中2734片業經使用黏貼於該建物
    一樓外牆上一節，業據證人即明雲公司負責人乙○○迭於偵
    查及本院審理時證述明確，核與證人丙○○、甲○○到庭證
    述情節相符，堪以認定。至被告戊○○、丁○○於偵查中固
    均曾一度辯稱：渠等並未使用告訴人所有之二丁掛磚，系爭
    房屋1 樓外牆所使用之二丁掛磚係向品昱公司購買云云。但
    查：
  1.明雲公司於承攬契約尚未終止前所提供被告戊○○、丁○○
    施作系爭房地工程之二丁掛磚，品牌係「歐羅莉雅」，品名
    為「R6104 」，批號則為「712-1 」，此有告訴代理人乙○○於偵查中所提出之送貨單1 張可憑。衡諸該張送貨單其上
    記載時間為「97年4 月21日」，既係在承攬契約遭被告戊○○表示終止之前，且送貨地址復係「八德市○○街424 巷」
    ，核與本件工程標的所在位置、契約訂立時間均相符，堪認
    該送貨單上所指品名為「R6104 號」、批號為「712-1 」之
    二丁掛磚確係明雲公司所訂購而用以鋪設系爭房屋外牆之物
    （見他字卷第53頁）。
  2.惟相較於此，觀諸被告戊○○於偵查中所稱係明雲公司於施
    工現場所留存之二丁掛磚照片（見他卷第52頁、偵卷第58頁
    ），其中品牌及品名固均與告訴人當初訂貨之內容相同，惟
    批號卻係「807-1 」，本院已難逕認該照片上所指之二丁掛
    磚，與前述明雲公司所提出之送貨單上載二丁掛磚係屬同一
    。
  3.被告戊○○嗣固又提出品昱國際建材有限公司於97年6 月23
    日編號第348 號之銷貨單，而該消貨單上雖亦有品名為「二
    丁掛磚」、件數「35件」、片數「80支」等文字（見偵卷第
    39頁）。然證人即載送上開銷貨單所述物品之司機蔡林博於
    偵訊時亦已清楚證稱：「（你與呂宗奇有何關係？）朋友，
    我以前也是作磁磚的，有空會幫他送貨」、「因為那時候我
    在他店裡，他說他司機要送貨到臺北，還有這批貨要趕，所
    以我就送這批貨給被告」、「我印象很深，因為當時的工地
    不好找，我要繞巷子才找得到」、「我送的是97年8 月8日
    」、「（為何品昱公司的銷售單是97年6 月23日？）那是訂
    貨日期，而不是送貨日期」等語（見偵卷第49至50頁），並
    有品昱國際建材有限公司出貨明細表1 份、伸元有限公司送
    貨單等在卷可稽（見偵卷第54、55頁），益徵被告戊○○、
    丁○○於偵訊時所辯上情，顯非事實，不足採信。
(四)、茲有疑義者，端為被告戊○○、丁○○二人是否有共同下手
    竊取明雲公司所有之二丁掛磚2734片而供己使用。經查：
  1.證人丙○○於本院審理時已明白具結證稱：甲○○每天都會
    跟我說翌日的施工項目，所以戊○○在案發前一天就已經知
    道翌日要黏貼外牆的磁磚，但戊○○有說不要用乙○○的磁
    磚；系爭房屋係出自對丁○○之疼愛所以才會買給他，關於
    承攬工程契約之簽立、履行等事項，因為丁○○的工作很忙
    碌，我們也沒有辦法跟他談，而我們只想要弄一個漂漂亮亮
    的房子送給他，過程中的細節也都不希望讓他擔心；黏貼磁
    磚當天，丁○○在新竹上班，戊○○則在補習班上班，他們
    兩人都沒有來，但早在黏貼磁磚之前，我跟甲○○就知道如
    果黏貼後來我們才訂購的磁磚，外牆上會出現色差的問題，
    所以當時我才沒有叫建材行先送貨過來，是直到後來因為希
    望可以一併將東西返還乙○○，所以才趕快打電話叫建材行
    將磁磚送過來等語（見本院99年1 月29日審判筆錄第4 至9
    頁）。
  2.而證人甲○○於本院審理時亦清楚證述：丙○○有找我施作
    桃園縣八德市○○街424 巷108 號住宅工程，時間是在估價
    單上所載的97年6 月17日，當時約定需要施作的工程內容，
    就是從一樓後牆板頂的位置開始往下施作二丁掛磚，後面還
    有一個圍牆的部分也是使用二丁掛磚，另外磚也是我疊的；
    當時我為了顏色相同，曾向屋主丙○○提議可以先用原來遺
    留下來的二丁掛磚施作工程，於丙○○同意後我才進行施作
    ，但在我幫業主施工的時候，就已經先訂貨了，並不是先用
    乙○○的二丁掛磚後才去訂貨；於丙○○同意我使用二丁掛
    磚當時，丁○○及戊○○都不在場，因為平常丁○○就不會
    來工地，而戊○○當天趕著去上班，在我把所有二丁掛磚用
    完貼上後，被告戊○○才入內檢視屋況等語（見本院98年12
    月25日審判筆錄第12至19頁）。
  3.經核證人甲○○、丙○○上開所述內容，非但前後一致且與
    吾人就外牆磁磚使用如何避免色差出現之日常生活經驗相符
    ，且依渠等各自均為對己不利內容之陳述觀之，若非確有其
    事，證人甲○○、丙○○實何需甘冒偽證重典之處罰，並故
    為對己恐招刑罰制裁之不利內容等陳述，是認證人二人上開
    所證，應屬實情而值採信。是被告戊○○、丁○○二人於丙○○、甲○○自行決定黏貼明雲公司留置於施工現場之二丁
    掛磚時，既未參與，亦不在場，即屬明確而得認定。
  4.至證人甲○○雖一度於偵查中證述：「（你是否有承接被告
    的興建工程？）有，乙○○施作後出問題，丁○○與我找我
    來承接」、「當時乙○○有留二丁掛磚約30幾箱，因為我顧
    及如果再重新叫另一批貨，怕有色差，所以建議丁○○先用
    乙○○留下的二丁掛磚，之後再叫同樣型號的二丁掛磚還給
    乙○○」、「（丁○○及戊○○是否知道你施作的二丁掛磚
    是用乙○○留下來的？）丁○○知道，戊○○我就不知道」
    各云云（見偵卷第77頁）。然查：證人甲○○嗣於本院審理
    期日時已當庭解釋：「我是直到現在才搞清楚『丁○○』、
    『丙○○』究竟各是何人，我之前偵查中講錯了」、「（你
    今天出庭前，到底有無見過在庭被告丁○○？）印象中好像
    看過一次而已，好像是他跟戊○○來跟我介紹過一次，戊○○帶著丁○○到工地來，只有將丁○○介紹給我認識，但是
    只有說這是她兒子，沒有講他的名字」、「（你當時為何可
    以肯定的說丁○○知道，而戊○○你不清楚？）丁○○的部
    分是因為我誤認，至於戊○○的部分是因為我想說她是丙○○的太太，應該會互相告知，所以我不清楚」等語（見本院
    98 年12 月25日審判筆錄第15頁、第17頁），且即證人乙○○亦直言：系爭建物承攬工程從頭到尾都是戊○○、丙○○
    跟我接觸，丁○○從未曾參與過相關事項之討論等語（見98
    年12月25日審判筆錄第10頁）。準此，證人甲○○因被告戊○○僅曾一度帶同被告丁○○前往工地介紹認識，但並未說
    明被告丁○○之姓名，以致偵訊時錯將丙○○誤指丁○○，
    本院尚難僅依憑證人甲○○前揭偵訊中誤認之證詞，執為對
    被告告丁○○不利之認定。
  5.至公訴意旨另以：依證人甲○○到庭所述，被告戊○○發現
    明雲公司所留下之二丁掛磚業已使用，卻未有任何質疑態度
    ，顯見被告戊○○對此應有認知且同意云云。惟證人丙○○
    既已到庭證述：「戊○○在案發前一天有說不要用乙○○的
    磁磚」等語（見99年1 月29日審判筆錄第8 頁），果被告戊○○確實同意甲○○使用二丁掛磚，其在聽聞證人丙○○轉
    告翌日甲○○將施工之項目後，大可保持沈默，甚至進而與
    證人丙○○討論後續事宜，何需又對證人丙○○表示不要使
    用乙○○之磁磚。至證人甲○○於本院審理時雖證述：戊○○來看房子之後，有跟我說：「你貼好了喔？」，至於她當
    時有沒有質疑我如何用掉二丁掛磚，這部分我印象模糊等語
    （見本院98年12月25日審判筆錄第20頁），然證人甲○○既
    已明白表示在決定黏貼留置於現場之二丁掛磚之際，僅有其
    與丙○○二人在場，至於被告戊○○則未參與，本院已無法
    遽認被告戊○○就此部份有何同意之表示，況即便被告戊○○事後未對甲○○使用現場留置之二丁掛磚行為有所質疑，
    亦不能倒果為因，反認甲○○與丙○○二人自行決定使用二
    丁掛磚一事，係出自於被告戊○○之同意。
六、綜上所述，檢察官對本件被告戊○○、丁○○共同竊盜之犯
    罪事實，依其所提出之相關事證，均不足為對被告二人有罪
    之證明，且無從說服本院以形成被告有罪之心證，此外，本
    院復查無其他積極證據足以認定被告二人確有檢察官所指上
    述犯行，揆諸前揭說明，基於無罪推定之原則，被告之犯罪
    即屬不能證明，本院自應為無罪之諭知。
據上論斷，應依刑事訴訟法第301條第1項，判決如主文。
本案經檢察官吳佳美到庭執行職務。
中    華    民    國    99    年    2     月    24    日
                  刑事第八庭    法  官   呂綺珍
以上正本證明與原本無異。
如不服本判決應於收受判決後10日內向本院提出上訴書狀，並應
敘述具體理由。其未敘述上訴理由者，應於上訴期間屆滿後20日
內向本院補提理由書(均須按他造當事人之人數附繕本)「切勿逕
送上級法院」。
                                書記官   范升福
中    華    民    國    99    年    2     月    25    日

司法院資訊處製作；財團法人民間司法改革基金會備份。
